臺灣板橋地方法院刑事裁定　　　　　　96年度交聲字第1008號
原處分機關　交通部公路總局臺北區監理所蘆洲監理站
異　議　人
即受處分人　甲○○
上列異議人因違反道路交通管理處罰條例案件，對於交通部公路
總局臺北區監理所蘆洲監理站於民國96年6 月23日以北監蘆字第
裁46-C00000000號所為之裁決處分（原舉發案號：臺北縣政府警
察局96年4 月28日北縣警交字第C00000000 號），聲明異議，本
院裁定如下：
    主  文
異議駁回。
    理  由
一、原處分意旨略以：異議人即受處分人甲○○於民國96年4 月
    9 日下午7 時許，騎乘車號CT7-020 號重型機車，在臺北縣
    三重市○○街與仁愛街397 巷口，因肇事致人受輕傷逃逸之
    違規行為，經臺北縣政府警察局交通警察隊三重分隊員警掣
    單舉發，爰依道路交通管理處罰條例62條第3 項、第4 項、
    第67條第3 項，裁處罰鍰新臺幣6 千元，吊銷駕駛執照，自
    96年8 月8 日起1 年內不得重新考領駕駛執照。
二、異議意旨略以：異議人於96年4 月9 日下午7 時許騎乘車號
    CT7-020 號重型機車上學途中，在臺北縣三重市○○街與仁
    愛街397 巷口，固與蕭麗凰所騎乘之車號RDL-241 號機車發
    生車禍，惟本件車禍係因蕭麗凰騎乘機車逆向駛入異議人行
    駛之車道所致，異議人就本件車禍之發生並無過失，且本件
    車禍發生後，異議人並未立即離開現場，亦曾詢問蕭麗凰傷
    勢如何，是否需叫救護車，當時即有4 、5 名路人將蕭麗凰
    扶至路邊坐下，並有1 名理平頭之男子向異議人表示已有人
    打電話叫救護車，你不用打電話等語，異議人見蕭麗凰僅受
    有皮肉傷，又有路人陪伴等待救護車，路人並已將異議人車
    號記下，稍後當會告知警方，而異議人當日需趕至學校參加
    小考，如曠課該必修科目可能會被當掉，異議人即向旁人表
    示欲先行離開趕至學校上課，路人及蕭麗凰均不表示意見亦
    未加阻止，異議人始離去現場，是異議人離去現場係為趕至
    學校上課，並非為規避刑責，自非逃逸，為此聲明異議，請
    求撤銷原處分云云。
三、按汽車（含機車）駕駛人駕駛汽車肇事致人受傷或死亡者，
    應即採取救護措施及依規定處置，並通知警察機關處理，不
    得任意移動肇事汽車及現場痕跡證據，違反者處新臺幣3 千
    元以上9 千元以下罰鍰。但肇事致人受傷案件當事人均同意
    時，應將肇事汽車標繪後，移置不妨礙交通之處所；前項駕
    駛人肇事致人受傷而逃逸者，吊銷其駕駛執照；致人重傷或
    死亡而逃逸者，吊銷其駕駛執照，並不得再考領；汽車駕駛
    人，曾依本條例其他各條規定吊銷駕駛執照者，1 年內不得
    考領駕駛執照；道路交通管理處罰條例第62條第3 項、第4
    項、第67條第3 項分別定有明文。
四、據本院調取臺灣板橋地方法院檢察署96年度偵字第12496 號
    即異議人被訴肇事致人受傷而逃逸案卷查核結果：
  (一)異議人確有於96年4 月9 日下午7 時許，騎乘車號CT7-020
    號重型機車，在臺北縣三重市○○街與仁愛街397 巷口，與
    蕭麗凰騎乘之車號RDL-241 號機車發生車禍，並致蕭麗凰受
    有左手腕及左踝輕傷等情，為異議人於異議狀中所自承，核
    與證人蕭麗凰、洪琳傑於警詢中之證述情節相符，並有道路
    交通事故現場圖、道路交通事故調查報告表(一)、(二)各1 紙、
    現場照片11張、馬偕紀念醫院96年8 月2 日馬院醫急字第09
    60002499號函附之蕭麗凰病歷資料1 份在卷可稽，是異議人
    確有肇事致人受傷一節自堪認定。
  (二)異議人雖以本件交通事故係因蕭麗凰之過失所致置辯，惟刑
    法第185 條之4 之肇事致人死傷逃逸罪，係以處罰肇事後逃
    逸之駕駛人為目的，俾促使駕駛人於肇事後能對被害人即時
    救護，以減少死傷，是該罪之成立祇以行為人有駕駛動力交
    通工具肇事，致人死傷而逃逸之事實為已足，至行為人之肇
    事有否過失，則非所問，最高法院93年度台上字第5599號判
    決意旨可資參照，而道路交通管理條例第62條第4 項「駕駛
    人肇事致人受傷而逃逸」與刑法第185 條之4 「駕駛動力交
    通工具肇事，致人死傷而逃逸」之構成要件相同，自應為同
    一解釋，是不論異議人就本件交通事故之發生是否具有過失
    ，惟若異議人於肇事後未即時採取救護或其他必要措施，而
    有逃逸之行為，自仍該當於道路交通管理處罰條例第62條第
    3 項、第4 項之規定，先予敘明。
  (三)又異議人雖另以其並非逃逸為辯，惟證人蕭麗凰於警詢中證
    稱：我左轉時與甲○○發生碰撞，之後我車半傾斜未倒地，
    但我左腳有受傷，當時我還有聽到有人叫甲○○來看我，而
    甲○○卻自顧自己的機車，並未前來查看我的傷勢，約停留
    10幾分鐘後，甲○○就自行離開現場等語，證人洪琳傑於警
    詢中亦證稱：我在等待迴轉時忽然聽到碰撞聲，我就往碰撞
    聲方向看過去，發現有2 部機車撞在一起但沒有倒地，我有
    聽見男性騎士操台語向女性騎士說「妳騎車也小心一點」，
    然後男性騎士就一直在看自己的機車，女性騎士一直喊痛，
    我就上前協助女性騎士將機車移至路邊並扶她至路邊休息，
    男性騎士也將其機車牽至路邊繼續查看車損，沒有多久該男
    性騎士即自行離開現場；該男性騎士在肇事後都沒有查看並
    救護傷者，我有記下逃逸車輛的車號為CT7-020 號，當時我
    在協助傷者止血，我以為該男性騎士應該不會離開現場，所
    以我沒有制止他離開現場，但是我有看到現場有其他圍觀民
    眾要該男性騎士不要離開現場，但還是被該車逃逸等語，異
    議人亦自承其於本件交通事故發生後，確未留在現場等候警
    方或救護車前來，亦未留下其資料或任何聯絡方式予傷者蕭
    麗凰，足見證人蕭麗凰、洪琳傑之證言應屬可信。因之，異
    議人既考領有機車駕駛執照，自應對道路交通管理處罰條例
    有關肇事後應留在現場對傷者採取救護或必要措施且不得逃
    逸等規定知之甚詳，而在本件交通事故發生後，異議人明知
    證人蕭麗凰已經受傷，竟未留在現場對其施以救護，亦未留
    下其資料或任何聯絡方式即逕自逃離現場，若非路人記下異
    議人所騎乘機車之車號，證人蕭麗凰及警方將難以追查肇事
    者為何人，是異議人之行為於客觀上已符合逃逸之構成要件
    ，其於主觀上亦有逃逸之故意甚明。綜上，異議人前開所辯
    ，均無可採。
五、從而，本件異議人前開違規事證已足堪認定。則原處分機關
    依據前揭道路交通管理處罰條例第62條第3 項、第4 項、第
    67條第3 項之規定，裁處異議人罰鍰新臺幣6 千元，吊銷駕
    駛執照，自96年8 月8 日起1 年內不得重新考領駕駛執照，
    核無違誤。本件異議人之異議為無理由，應予駁回。
據上論斷，應依道路交通案件處理辦法第19條，裁定如主文。
中　　華　　民　　國　　96　　年　　8 　　月　　17　　日
                      交通法庭  法　官        曾淑娟
以上正本證明與原本無異。
如不服本裁定應於送達後5 日內向本院提出抗告狀。
                                書記官        林伯文
中　　華　　民　　國　　96　　年　　8 　　月　　17　　日
